臺灣新竹地方法院交通事件裁定　　　　 99年度交聲字第628號
原處分機關　交通部公路總局新竹區監理所
異　議　人
即受處分人　張又方
上列受處分人因聲明異議案件，對於交通部公路總局新竹區監理
所民國99年11月1 日所為之處分（竹監營字第裁50-E00000000號
裁決書），聲明異議，本院裁定如下：
    主  文
異議駁回。
    理  由
一、原處分意旨略以：異議人即受處分人張又方（下稱異議人）
    於民國96年8 月24日9 時6 分騎乘車號N3V-839 號之重型機
    車，沿新竹縣竹北市○○路由西向東行駛，行經該路段與博
    愛南路交岔路路口時，因闖越紅燈直行後再逕行左轉往博愛
    南路往北騎行，經新竹縣政府警察局交通警察大隊員警加以
    攔停舉發異議人有「駕（機）車行經有燈光號誌之交岔路口
    闖紅燈」之交通違規，並開立99年8 月24日竹縣警交字第E0
    0000000 號舉發違反道路交通管理事件通知單（下稱舉發單
    ），而依據道路交通管理處罰條例第53條第1 項、第63條第
    1 項第3 款（裁決書漏載第3 款）、道路交通管理事件統一
    裁罰基準及處理細則第41、43、44、67條等規定，於99年11
    月1 日以竹監營字第裁50-E00000000號裁決書，裁處異議人
    罰鍰新臺幣（下同）1,800 元，並記違規點數3 點等語。
二、本件異議人聲明異議意旨略以：我本來是在中華路往興隆路
    由西往東騎，再左轉往博愛南路往北騎，那天我是超越停止
    線到機車兩段式的停車格，是採取兩段式左轉，只有闖黃燈
    ，因為秒數很短，我到機車兩段式停車格的時候，就已經是
    綠燈往前走，並非闖紅燈，警察在遠處觀看憑燈號變換判斷
    無任何舉證，且不是實際情況，就把我攔下開單；何況，黃
    燈秒數有4 至5 秒，在5 秒內緩衝時間內通行是不違規的，
    爰此聲明異議，請求撤銷上開處分云云。
三、按行車管制號誌圓形紅燈之意義，乃車輛面對圓形紅燈表示
    禁止通行，不得超越停止線或進入路口；車輛面對與圓形紅
    燈同亮之箭頭綠燈時，得依箭頭綠燈之指示行進；駕駛人駕
    駛汽車（依道路交通管理處罰條例第3 條第8 款規定，包括
    機器腳踏車即機車），應遵守道路交通標誌、標線、號誌之
    指示，道路交通標誌標線號誌設置規則第206 條第5 款第1
    目、第2 目及道路交通安全規則第90條前段規定甚明。又按
    汽（機）車駕駛人，行經有燈光號制管制之交岔路口闖紅燈
    者，處1,800 元以上5,400 元以下罰鍰；汽（機）車駕駛人
    有本條例第53條之情形者，記違規點數3 點，道路交通管理
    處罰條例第53條第1 項、第63條第1 項第3 款分別定有明文
    。
四、質諸異議人固坦承於前揭時地，騎乘車號N3V-839 號重型機
    車，沿新竹縣竹北市○○路由西向東行駛，行經該路段與博
    愛南路交岔路口，繼而左轉入博愛南路（由南向北）即遭警
    攔停之事實，惟否認有何交通違規之事實，並以前揭情詞置
    辯，經查：
  (一)證人即舉發員警蕭福恆於本院調查時到庭證述：當天我們有
    一部巡邏車停放於距離異議人闖紅燈路口現場有100 多公尺
    處，是停在博愛南路，是在1 個Ｔ字路口上，如同現場示意
    圖（本院卷第42頁），就是員警執勤的位置，我是站在巡邏
    車後面值勤，在當天上午9 時6 分時，以我當時執勤位置，
    目視博愛南路的號誌變為綠燈已有4 秒鐘，異議人才由西向
    東騎機車直接由興隆路左轉進到博愛南路，她當時並沒有在
    兩段式機車左轉停車格上面暫停，且沒有騎經過兩段式機車
    左轉停車格，也完全沒有要騎往兩段式機車左轉停車格暫停
    的跡象，她的行進方向即為現場示意圖以箭頭及虛線標示的
    異議人騎車方向；我當時現場執勤的位置雖看不到興隆路的
    紅燈，但是興隆路與博愛南路同時是紅燈只有2 秒鐘，其他
    情形若興隆路是紅燈，博愛南路就是綠燈，興隆路是綠燈，
    博愛南路就是紅燈，而興隆路是4 時相，博愛南路是3 時相
    交通號誌，我看到異議人從興隆路往西方向第一條的斑馬線
    直接左轉進到博愛南路，她應該是闖興隆路的紅燈；我們攔
    停後異議人說她不是闖紅燈，但我有跟異議人解釋根據上述
    紅燈運轉的情形，博愛南路綠燈已亮了有4 秒，加上路口全
    部紅燈有2 秒，依據異議人行車的速度與距離及整個號誌的
    運作，異議人應該是闖紅燈，加以解釋後，異議人才簽名等
    語明確（本院卷第36至38頁），證人蕭福恆於本院調查中在
    具結後明確證稱異議人確有闖紅燈之事實，佐以證人身為執
    行交通勤務專業警察人員，受有相當之執勤訓練，平時亦應
    有多次處理類似情形之經驗，當不致發生誤認；且據卷附之
    現場路口網路電子地圖及證人庭呈之現場示意圖、現場照片
    以觀（本院卷第21、42至48頁），員警當時停等攔查之地點
    與異議人違規闖越號誌之興隆路往西方向斑馬線地點間並無
    障礙物，上揭交岔路口視野良好，並無視線受阻情況，辨識
    並無困難，舉發地點確可清楚觀察到該博愛南路之專用號誌
    及興隆路之斑馬線等情，亦足認員警對於異議人之違規行為
    當無誤判之虞；且參以證人蕭福恆係執行交通勤務之員警，
    之前與異議人素不相識，且無仇怨，僅因執行巡邏勤務，而
    偶然舉發本件違規而已，並無憑空捏造違規事實，藉此誣攀
    異議人之必要，至異議人所謂舉發員警離值勤地點很遠僅看
    到燈號變換異議人就作出判斷云云亦與證人上開證述尚有未
    合，從而，足認證人前開所述屬實，可以採信。
  (二)按依道路交通管理處罰條例科處行政罰事件，依據公法爭議
    之舉證責任分配法則，固應先由行政機關就其業已履踐相關
    正當法律程序，以及人民應受處罰之客觀違反法令行為，擔
    負證明之責任，異議人就行政機關已為相當證明之前開事項
    ，若主張欠缺主觀歸責條件或為其他抗辯，亦須就其所辯提
    出反證。惟行政機關對於前開應為舉證事項，自非不得以執
    行查察取締勤務人員，依據調查人證之程序，使就親身經歷
    事實所為之證述，提供不可替代之證明方法，尤於當場舉發
    交通違規事件，鑑於交通違規事實往往驟然而現、稍縱即逝
    ，若硬性要求舉發員警不分違規情節，一律必須預留證據，
    俾便事後提出供法院審酌，除有現實技術可行性之困難外，
    勢將大幅提高交通管理之行政成本，並嚴重削弱道路交通管
    理之行政效能，此絕非立法者制定道路交通管理法規之本意
    。是異議人雖爭執本件舉發員警未提出所謂舉發照片或監視
    器錄影云云（本院卷第39頁）。然而員警所謂之科學採證（
    即如攝影或錄影取證），固屬於認定違規事實之方法之一，
    惟一般員警執行交通勤務，依法並未要求就上開闖紅燈之違
    規事項，必須拍照或錄影存證，目視舉證亦為合法採證之方
    式，且因此等違規情事，多係突然發生，且瞬間即逝，倘要
    求執勤員警或舉發機關緊急錄影或照相，既要準確又要清晰
    ，並須以此為證，對於取證瞬間違規之事實，顯於執行勤務
    之實況甚有困難。故本件員警並未於取締當時為攝影或錄影
    存證，雖無法提出異議人違規之佐證，然員警亦非不能以目
    視之方式，為舉證異議人違規之合法方式。
  (三)異議人嗣於本院審理時雖仍辯稱：證人蕭福恆說我沒有在機
    車兩段式停車格停，但我確實有在機車兩段式停車格停，我
    是看到博愛南路是綠燈，也有看到警察在很遠的地方在執勤
    ，因為我那時是闖黃燈，交通規則是不違規的云云（本院卷
    第39頁），並佐以異議人之陳述單載稱其係黃燈時轉到機車
    待轉區云云（本院卷第8 頁），惟倘異議人所述辯詞為真，
    其理應有騎至待轉區等停，並俟博愛南路由南往北之交通號
    誌轉為綠燈後方始啟動前行，豈會如證人蕭福恆所述異議人
    係逕行左轉之情狀，又異議人始終辯稱其於興隆路（西向東
    ）號誌黃燈時駛進路口、旋即博愛南路號誌轉為綠燈云云，
    然證人蕭福恆證稱該路口尚有全部紅燈2 秒之情形如上，此
    並有原處分機關99年12月10日竹監營字第0990021239號函及
    該路口時制計畫附卷可稽（本院卷第23、27頁），是異議人
    絕無因已越過停止線，即為逕行為闖越紅燈交通違規行為之
    理，而依異議人前揭辯詞其機車行進面對路口全面紅燈表示
    禁止通行，卻毫無暫停前進之動作，顯與常情相悖，是其此
    番辯解，自難信採。況縱如異議人所述，其係闖黃燈，惟按
    圓形黃燈用以警告車輛駕駛人及行人，表示紅色燈號即將顯
    示，屆時將失去通行路權，道路交通標誌標線號誌設置規則
    第206 條第4 款規定甚明，異議人係領有駕駛執照之機車駕
    駛人，有證號查詢機車駕駛人附卷可參（本院卷第19頁），
    理應熟悉上開規定並進而加以遵守，故其縱使行駛至交岔路
    口，係見黃燈亮起，本不應搶黃燈左轉，以免左轉後尚未通
    過路口時四面紅燈即已亮起，惟異議人竟執意強行進入路口
    左轉，以致造成闖紅燈之事實，亦足徵異議人上開所辯顯係
    圖卸之詞，不足採信，是其闖紅燈之違規行為，堪以認定。
五、綜上所述，異議人確有上開闖紅燈之違規事實，原處分機關
    依道路交通管理處罰條例第53條第1 項、第63條第1 項第3
    款之規定，並參酌違反道路交通管理事件統一裁罰標準表，
    裁處異議人罰鍰1,800 元，並記違規點數3 點，經核即無不
    合。異議人以其並未闖紅燈等前詞為由，向本院聲明異議，
    均為無理由，應予駁回，爰裁定如主文。
據上論斷，應依道路交通案件處理法第第20條，道路交通管理處
罰條例第53條第1 項、第60條第1 項，裁定如主文。
中    華    民    國   100    年    3     月    8     日
                  交通法庭法  官  林建鼎
以上正本證明與原本無異。
如不服本裁定，應於裁定送達後5 日內向本院提出抗告狀（需附
繕本）。
中    華    民    國   100    年    3     月    8     日
                          書記官  黃伊婕